【裁判字號】    95,親,138
【裁判日期】    951124
【裁判案由】    否認子女
【裁判全文】
臺灣板橋地方法院民事判決               95年度親字第138號
原      告  甲○○
被      告  乙○○（暫名）
兼上一人
法定代理人  丙○○
上列當事人間請求否認子女事件，於民國95年11月16日經言詞辯
論終結，本院判決如下：
    主      文
確認被告乙○○（民國95年6 月18日生）非原告自被告丙○○受
胎所生之婚生子。
訴訟費用由被告負擔。
    事      實
甲、原告方面：
一、聲明：如主文所示。
二、陳述：
（一）原告與被告丙○○於民國86年6 月10日結婚，原係夫妻關
      係，惟雙方因感情不睦，自93年2 月間起即不再為實際之
      夫妻共同生活，嗣於94年9 月28日離婚。
（二）原告在與被告丙○○實質分居後，自94年9 月間起與訴外
      人陳景聰交往、發生性關係，並自陳景聰受胎，嗣於95年
      6 月18日分娩生下一子即被告乙○○，復於95年7 月23日
      與陳景聰結婚。
（三）被告乙○○於95年6 月18日出生起回溯推算原告之受胎期
      間，應係於原告與被告丙○○之婚姻關係存續中，依民法
      第1063條規定：「妻之受胎，係在婚姻關係存續中者，推
      定其所生子女為婚生子女」、「前項推定，如夫妻之一方
      能證明妻非自夫受胎者，得提起否認之訴。但應於知悉子
      女出生之日起，一年內為之」，推定被告乙○○為被告丙
      ○○之子，惟實際上原告與被告丙○○已實質分居多時，
      且未有性關係，自然無法自被告丙○○受胎。另經原告帶
      同被告乙○○、訴外人陳景聰於本件審理前即95年8 月24
      日前往財團法人長庚紀念醫院進行親子ＤＮＡ血緣關係比
      對試驗，結果顯示陳景聰與被告乙○○之父子關係確定率
      為99.9999 ﹪，不能排除陳景聰與被告乙○○之親子關係
      ，是被告丙○○實非原告自被告丙○○所生之婚生子。爰
      提起本件否認子女訴訟，請求確認被告乙○○非原告自被
      告丙○○受胎所生之婚生子。
三、證據：提出戶籍謄本2 件、財團法人長庚紀念醫院親子鑑定
    報告1 件為證。
乙、被告方面：
一、聲明：同意原告之請求。
二、陳述：
（一）對於本件原告主張之事實無意見，被告乙○○確係原告與
      第三人所生之子。
（二）對於財團法人長庚紀念醫院親子鑑定報告無意見。
    理      由
一、按關於認諾及訴訟上自認或不爭執事實之效力，於第589 條
    否認子女之訴，不適用之，民事訴訟法第594 條定有明文。
    本件被告於言詞辯論期日同意原告之請求並就原告主張之事
    實為自認，揆諸首揭法條之說明，自不發生被告認諾或不爭
    執事實之效力。然法院以此自認或不爭執之情形，為其依自
    由心證判斷事實真偽之資料，於法要無違背，此自最高法院
    29年上字第56號判例意旨即可明瞭，合先敘明。
三、原告主張其與被告丙○○原係夫妻關係，嗣於94年9 月28日
    離婚，惟原告於95年6 月18日分娩產下一子即被告乙○○之
    事實，業據其提出戶籍謄本2 件為證，並為被告所自認，堪
    信為真實。
三、原告主張其與被告丙○○因感情不睦，自93年2月間起已實
    質分居，未有夫妻性生活，並自94年9月間起與訴外人陳景
    聰交往、發生性關係，並自陳景聰受胎，嗣於95年7月23日
    與陳景聰結婚之事實，亦據原告提出上開戶籍謄本為證，復
    為被告所不爭執，自堪認為真實。綜上，原告主張其與被告
    丙○○於原告受胎懷有被告乙○○之期間並未實質同居之事
    實，堪信為真實。
四、原告主張其於本件審理前之95年8 月24日偕同被告乙○○、
    訴外人陳景聰前往財團法人長庚紀念醫院進行親子ＤＮＡ血
    緣關係比對試驗，經該醫院利用遺傳標記檢驗系統，以其遺
    傳標記之分析進行鑑定，結果顯示陳景聰與被告乙○○之父
    子關係確定率為99.9999 ﹪，不能排除陳景聰與被告乙○○
    之親子關係之事實，業據原告提出財團法人長庚紀念醫院親
    子鑑定報告1 件為證，並為被告丙○○所不爭執。準此，經
    上開科學鑑定之結果，並參酌本院所為調查，既不能排除陳
    景聰為被告乙○○之父親之血緣關係，自堪認原告主張被告
    乙○○非原告自被告丙○○受胎所生，而係自陳景聰受胎所
    生等情，要屬真實，堪以採信。
五、按「從子女出生日回溯第一百八十一日起至第三百零二日止
    為受胎期間」；「妻之受胎，係在婚姻關係存續中者，推定
    其所生子女為婚生子女」、「前項推定，如夫妻之一方能證
    明妻非自夫受胎者，得提起否認之訴。但應於知悉子女出生
    之日起，一年內為之」，民法第1062條第1 項及同法第1063
    條第1 項、第2 項分別定有明文。經查，本件原告於95年6
    月18日產下被告乙○○之時，經回溯其受胎期間係在其與被
    告丙○○婚姻關係存續期間，依法雖應推定被告乙○○為原
    告與被告丙○○所生之婚生子，然如上所述，被告乙○○既
    非原告自被告丙○○受胎所生，原告於知悉被告乙○○出生
    之日起一年內提起本件訴訟，請求確認被告乙○○非原告自
    被告丙○○受胎所生之婚生子，於法洵屬有據，應予准許。
六、據上論結，本件原告之訴為有理由，爰依民事訴訟法第78條
    、第85條第1 項前段，判決如主文。
中    華    民    國    95    年    11    月    24    日
                  家事法庭    法  官  郭光興
以上正本證明與原本無異
如不服本判決，應於判決送達後20日內向本院提出上訴狀
中    華    民    國    95    年    11    月    27    日
                              書記官  翁子婷


司法院資訊處製作；財團法人民間司法改革基金會備份。
